最高法院刑事判決　　　　　　　　　　　　　　　九十一年度台上字第一九０八號
　　上　訴　人　乙○○
　　　　　　　　甲○○
右上訴人等因違反毒品危害防制條例案件，不服台灣高等法院台南分院中華民國八十
九年一月十九日第二審判決（八十八年度上訴字第七四四號，起訴案號：台灣台南地
方法院檢察署八十七年度營偵字第一五０五號），提起上訴，本院判決如左：
    主  文
原判決撤銷，發回台灣高等法院台南分院。
    理  由
本件原判決撤銷第一審之科刑判決，改判論上訴人乙○○以連續販賣第一級毒品，累
犯罪，處有期徒刑拾伍年，褫奪公權捌年。販賣毒品所得新台幣（下同）肆仟玖佰伍
拾元沒收，如全部或一部不能沒收時，以其財產抵償之。論上訴人甲○○以連續販賣
第一級毒品罪，處有期徒刑拾年，褫奪公權伍年。販賣毒品所得參仟元沒收，如全部
或一部不能沒收時，以其財產抵償之，固非無見。
惟查：(一)甲○○於警訊中供稱：「（問：你與沈志豪所施用之第一級毒品海洛因係向
何人購買？）係向綽號『阿文』之乙○○購買的。第一次在今（民國八十七）年九月
初購買二千元，第二次在同年九月十三日十五時許，購買二千元……」（見警局卷第
二頁），且原判決亦認定係甲○○供出毒品來源係向乙○○購買，因而破獲乙○○販
賣第一級毒品犯行等情。如果無訛，若謂甲○○有販賣第一級毒品予沈志豪，則其販
賣之時間，應係在甲○○向乙○○購買毒品之後，方合常情，乃原判決於附表二編號
一認定甲○○第一次販賣第一級毒品予沈志豪之時間在「八十七年八月中旬」，而於
附表一編號一則記載乙○○第一次販賣第一級毒品予甲○○之時間在「八十七年九月
初」，自有未合。(二)甲○○於警訊中供述：「係沈志豪拿錢叫我幫他購買的，在買來
之後，我們才共同施打，我並沒有販賣海洛因給沈志豪」（見警局卷第二頁），證人
沈志豪於警訊時亦證稱：「我與甲○○交易後，便一同至我家二樓注射，於十二時（
指第三次）左右注射完後，在十三時三十分左右，就被警方查獲」（見同上卷第四頁
），於偵查中證述：「（問：如何會知道向甲○○購買海洛因？）我與他是朋友，我
知道他有在使用海洛因，每次我均交錢給他去買，買回來時，一起吸用，如果我要拿
走，他都會向我要海洛因」云云（見偵查卷第十頁背面）。如果無訛，則甲○○於交
付第一級毒品予沈志豪後，猶與沈志豪共同施用該毒品，並向沈志豪要求部分毒品之
事實，應堪認定。是甲○○與沈志豪共同施用毒品，或向沈志豪要求部分毒品，究係
幫助沈志豪購買毒品之代價，抑或販賣毒品予沈志豪之利潤？不無研求之餘地。乃原
判決未詳酌慎斷，遽於判決理由內論述「即如被告甲○○如（原判決）附表二編號三
所示行為，雖係以沈志豪交付之九百五十元原價向乙○○購買毒品，並未從中取得財
產上之利潤，惟於購買後與沈志豪共同施用，業據證人沈志豪於警訊中供述在卷，其
仍獲有免費施用毒品之利益，堪以認定」等情（見原判決第五頁第九至十二行），資
為論處甲○○販賣第一級毒品罪刑之依據，即有調查之職責未盡及判決理由不備之違
誤。(三)事實審採取某種證據為認定事實之基礎，必須先有該項證據之存在，始得資為
判決之根據，若所採取之證據，實際上並不存在，或不適合於其所認定之事實，自屬
採證違法。原判決既認乙○○所為係犯毒品危害防制條例第四條第一項之販賣第一級
毒品罪，竟於判決理由內引用「乙○○於警訊時亦供稱『曾經三次幫助甲○○購買毒
品』」等情（見原判決第三頁第五、六行），資為論處乙○○販賣第一級毒品予甲○
○犯行之證據，揆之上開說明，自有證據上理由矛盾之違誤。上訴人等上訴意旨，執
以指摘，為有理由，應認原判決有撤銷發回之原因。
據上論結，應依刑事訴訟法第三百九十七條、第四百零一條，判決如主文。
中      華      民      國    九十一    年      四      月      十      日
                              最高法院刑事第十庭
                                  審判長法官  林  增  福
                                        法官  邵  燕  玲
                                        法官  吳  昆  仁
                                        法官  陳  世  雄
                                        法官  謝  俊  雄
      右正本證明與原本無異
                                              書  記  官
中      華      民      國    九十一    年      四      月     十八     日
